【裁判字號】    92,重訴,55
【裁判日期】    921208
【裁判案由】    殺人
【裁判全文】
臺灣桃園地方法院刑事判決                          九十二年度重訴字第五五號
    公  訴  人  臺灣桃園地方法院檢察署檢察官
    被      告  乙○○
    指定辯護人  本院公設辯護人陳瑞明
右列被告因殺人案件，經檢察官提起公訴（九十二年度偵字第一二六二九號），本院
判決如左︰
    主      文
乙○○殺人，處死刑，褫奪公權終身。
扣案折疊刀、開山刀各壹支均沒收。
    事      實
一、乙○○於民國九十一年八月間某日晚間，擬進入桃園縣桃園市○○路○段一號「
    桃園巨蛋體育場」借用廁所，適「靈鷲山佛教基金會」借用該場地舉行超渡法會
    ，故遭該基金會聘用之保全人員以無識別證為由阻擋，待翌日上午因見他無識別
    證者進入會場，乃以之質問致與保全人員發生肢體衝突，陳某不甘受毆且認係職
    任「靈鷲山佛教基金會」總務之邱晟銓教唆保全人員所為，遂對之懷恨在心，亟
    欲報復，惟苦無機會。迨九十二年八月初，「靈鷲山佛教基金會」又在上址舉行
    超渡法會，乙○○見邱晟銓於會場負責籌備事宜，認鬱積經年之夙怨終得一償，
    頓萌殺機，乃先於同年月四日上午十一時許，至桃園縣桃園市○○○○路旁之某
    軍用品專賣店購得開山刀及折疊刀各一支，隨於翌（五）日上午騎駛機車並攜帶
    右述開山刀及折疊刀前去「桃園巨蛋體育場」欲殺害邱晟銓。抵達後，乙○○因
    見無保全人員在場，認折疊刀即足敷應付，遂將原備妥之開山刀置於機車內，僅
    攜帶折疊刀進入體育場找尋邱晟銓。是日上午十一時四十分許，乙○○在該體育
    場地下一樓靠近西側出口之走廊發現邱晟銓，旋趨前責問何以去年教唆保全人員
    對之毆打，惟遭否認且不予理會，陳某誤以邱某已默認斯舉，竟秉其既存之殺人
    犯意，持折疊刀先朝邱晟銓之左手臂刺下一刀，其後，則續往邱晟銓之左顎至左
    頸區域連刺四刀，使之受有左前臂一處單刃刀穿刺刀傷，深至肌肉組織，左下顎
    中央一處表淺刀傷約二公分，左下顎角一處水平穿刺刀傷，寬約三公分，創徑水
    平走向進入口咽部，創徑長約七公分，左側頸部，胸鎖乳突肌中段右前下斜穿刺
    刀口兩處，前方一處寬七公分，向前下走，後方一處寬五公分向後下走，兩處皆
    深抵頸椎側面，前方刀傷抵於椎體前緣，後方刀傷抵於椎弧橫突，前方刀傷橫斷
    頸部神經脈管之傷害，登時倒臥血泊之中，雖經人送醫急救，惟延至當日下午一
    時十分許，仍因左頸前之刀傷切斷頸動脈造成失血性休克，傷重不治死亡。又乙
    ○○行兇之際恰為該體育場管理人員許秀鳳、林秀琴當場目擊，許、林二女急忙
    主動報警處理。嗣警方據報趕赴現場隨於同日上午十一時五十分許，在距事發現
    場約二十公尺處之該體育場西側門地下室出入口逮獲乙○○，當場並扣得其所有
    供殺人用之折疊刀一支，後且在陳某騎來之機車內起獲扣得其所有備供殺人用之
    開山刀一支。
二、案經被害人邱晟銓之妻甲○○告訴暨桃園縣政府警察局桃園分局報請臺灣桃園地
    方法院檢察署檢察官偵查起訴。
    理      由
一、右揭犯罪事實，業據被告乙○○於警詢、偵查及本院訊問、行準備程序暨審理時
    ，坦承不諱，並有開山刀、折疊刀各一支扣案及案發現場照片十八幀、扣案折疊
    刀照片八幀、被告身、手沾染血跡情形之照片二幀在卷可憑，佐以證人許秀鳳、
    林秀琴於警訊、偵查中胥證稱當時被告與被害人在該體育場西門地下一樓之走廊
    談話，狀似生有糾紛，嗣被告即持刀朝被害人刺下數刀，第一刀係刺向左手臂，
    其後幾刀則均刺中頸部之情（見相字卷第九頁至第十頁反面、第十二頁至第十三
    頁反面、第二五頁反面至第二六頁），且被害人係受有「左下顎中央一處表淺刀
    傷約二公分，左下顎角一處水平穿刺刀傷，單刃，刃部向前，寬約三公分，創徑
    水平走向進入口咽部，創徑長約七公分。左側頸部，胸鎖乳突肌中段右前下斜穿
    刺刀口兩處，前方一處寬七公分，向前下走，後方一處寬五公分向後下走，兩處
    皆深抵頸椎側面，以手指探查，指尖可觸得頸椎骨，前方刀傷抵於椎體前緣，後
    方刀傷抵於椎弧橫突，前方刀傷橫斷頸部神經脈管，造成大量出血，為致死傷：
    ：：左前臂一處單刃刀穿刺刀傷，深至肌肉組織，未傷及脈管神經：：：情分析
    ，死者身中四刀（應為五刀之誤），位於左手臂及左顎至左頸區域，為單刃刀器
    所造成：：：死傷為左頸前之刀傷切斷頸動脈造成失血性休克死亡。鑑定結果：
    死亡原因為刀傷失血性休克，死亡方式為他殺」之事實，亦經檢察官先後會同法
    醫、法醫師相驗及解剖被害人屍體確認無訛，製有勘驗筆錄、相驗屍體證明書、
    解剖筆錄、法務部法醫研究所九十二年九月五日法醫理字第０九二０００三０一
    七號函所附之（九二）法醫所醫鑑字第一一二五號鑑定書各一份及相驗暨解剖照
    片共十二幀在卷足按，核此二情，堪認被告自承其係持扣案之折疊刀即單刃刀器
    刺殺被害人致死等語為真，再觀諸被害人所受刀傷之處，除一刀係在左手臂外，
    餘四刀則分布在左顎至左頸區域此一人體要害部位，其中左下顎角之該處水平穿
    刺傷，創徑長即深達約七公分，至左側頸部、胸鎖乳突肌中段右前之該二處下斜
    穿刺傷，則皆深抵頸椎側面，左頸前之該刀傷並切斷頸動脈，凡此具徵被告持刀
    刺向被害人身體要害部位之際，下手力道係極為猛烈，手段殊為兇殘，殺意自屬
    堅定，由此可見其係存有必致被害人於死之殺人犯意，灼然極明，是此亦證被告
    供稱其欲殺死被害人等語屬實，從而綜稽上陳數端，堪認被告所承各節胥屬真實
    ，殊值採信，據而足徵其果有前開殺人犯行，狀至鮮明。另辯護人雖謂「請斟酌
    被告是否有被害妄想的精神疾病」云云，第查，被告係因不甘受毆且認係被告遣
    人所為方憤而起意將之殺害，換言之，其受毆乙情並非憑空想像之事，此要與「
    被害妄想症」者係虛擬幻構實係無存之被害情節，再基此為反應之舉措，二者迥
    不相侔，要難相提併論，況被告於本院審理時且自承：（你的精神方面有問題嗎
    ？）沒有等語，不寧唯是，被告原已備妥行兇工具開山刀及折疊刀各一支，惟臨
    事之時，乍見無保全人員在場，遂認折疊刀即足敷應付，乃將攜帶較為不便且易
    引人側目之開山刀置於機車，僅攜帶方便收藏之折疊刀進入體育場內找尋被害人
    ，揆其意顯在避免事未竟之前因攜長刀引人注意致功虧一簣，據此，可見於下手
    當時，被告猶能審時度勢，熟權利害，深慮得失而善擇可行之道以循，由此足徵
    斯時被告對外界事物之認識力、理解力暨基此設定行為模式之決斷力，悉無違常
    或稍現薄弱之處，其精神狀態要屬正常，至為灼然。辯護人所陳顯為無稽，自非
    可採。末查，被告行兇之際恰為「桃園巨蛋體育場」管理人員許秀鳳、林秀琴當
    場目擊，許、林二女隨急忙主動報警處理乙節，業據證人許秀鳳、林秀琴於警詢
    時述明（見相字卷第十頁、第十三頁），因之，即便行兇之後被告高呼「你們報
    警啊」等語，此亦據證人許秀鳳於警詢陳明（見相字卷第十頁反面），惟許、林
    二人並非受被告所託為其報案之情甚明，殊未能以自首視之。再者，證人即逮獲
    被告之員警呂志強於偵查中結證稱：我走下斜坡，在西側出口前發現被告從出入
    口走出來，手上持刀，身上有血跡，我當時認為他就是兇手等語（見偵卷第三九
    頁），既依身顯之跡證即已認定被告即為兇嫌，是以縱令被告猶向呂員坦認殺人
    之舉，核情僅屬自白而非自首，尤應敘明。綜述，本件事證已明，被告犯行洵堪
    認定，應依法論科。
二、核被告乙○○所為，係犯刑法第二百七十一條第一項之殺人罪。爰審酌被告僅因
    受毆於保全人員之細故，在未詳究之情況下即本於個人之妄揣臆斷率而遷怒於被
    害人，且時隔經年，其間復未另生事端，竟對此微不足道之小小糾葛，依然耿耿
    於懷，恨意未嘗止休或稍歇，在事過境遷長達一年之久後，詎猶憤萌殺機，行兇
    時且係針對被害人之顎、頸等要害部位連刺四刀，刀刀中的，絲毫未見猶豫躊躇
    之心，其心性之兇殘，由此已可徵之，抑有進者，於本院審理時尚夸言道值斯景
    斯境「別人也會殺他，不是只有我會殺他」等語，不僅未現悔意，言下之意，不
    啻認受人之小欺而回報以取命之大害為天經地義理所當然之事，直視人命為草芥
    糞土，據而益發彰顯出其秉性之暴虐，尊重生命價值之念，顯然未曾停、逗或偶
    駐於心，因之，既欠缺尊重生命之心，遇事即動輒以殘命相待，倘使之得有重返
    社會之機，難保覆轍不再重蹈，要有別因細故另起殺意之虞，是以為免養癰貽患
    起見，顯有將之與世永久隔離之必要等情狀，判處死刑並諭知褫奪公權終身，以
    昭炯戒。
三、扣案之折疊刀、開山刀各一支，均屬被告所有且分別係其持以行兇或備供犯案之
    工具，此業據被告承明在卷，為供或備供犯罪所用之物，爰依刑法第三十八條第
    一項第二款規定，宣告沒收。另扣案之血衣、血褲各一件，為被告平日穿著之衣
    物，農藥一罐則為被告備供自殺所用，均非用以殺人之物，顯與本件犯行無涉，
    於法均不得諭知沒收，附此敘明。
據上論斷，應依刑事訴訟法第二百九十九條第一項前段，刑法第二百七十一條第一項
、第三十七條第一項、第三項、第三十八條第一項第二款，判決如主文。
本案經檢察官崔秉君到庭執行職務。
中      華      民     國     九 十 二    年     十 二    月     八     日
台灣桃園地方法院刑事第十一庭
                                審判長法  官  林孟宜
                                      法  官  丁俊成
                                      法  官  蔡榮澤
右正本證明與原本無異。
如不服本判決，應於判決送達後十日內向本院提出上訴狀( 應附繕本 )。
                  書記官  何慧娟
中      華     民      國     九 十 二    年     十 二    月    十一    日
附本件論罪科刑依據之法條
刑法第二百七十一條第一項
殺人者，處死刑、無期徒刑或十年以上有期徒刑。


司法院資訊處製作；財團法人民間司法改革基金會備份。
